臺灣臺中地方法院刑事判決　　　　　　　99年度易字第3393號
公　訴　人　臺灣臺中地方法院檢察署檢察官
被　　　告　郭芳良
上列被告因竊盜案件，經檢察官提起公訴（ 99年度偵字第19516
號），本院判決如下：
    主    文
郭芳良犯竊盜罪，處有期徒刑肆月，如易科罰金，以新臺幣壹仟
元折算壹日。
    犯罪事實
一、郭芳良為設於臺中市○○區○○路 56號「0元手機館」之離
    職員工（於民國 99年6月22日離職），竟意圖為自己不法之
    所有，於 99年6月25日凌晨4時30分許，以不詳方式開啟「0
    元手機館」的鐵捲門，侵入夜間無人居住之「 0元手機館」
    店內（無故侵入他人建築物罪部分，未據告訴），徒手竊取
    該店所有放置在抽屜內之現金新臺幣（下同） 8萬5000元。
    得手後拉下鐵捲門，旋即逃離現場。嗣於同日中午12時許，
    該店店員陳威裕上班時，發現該店的鐵捲門並未上鎖，旋通
    知店長蔣兆唐處理，經蔣兆唐調閱該大樓之監視器畫面，並
    清點財物損失，發現係郭芳良侵入店內行竊 8萬5000元，因
    而報警查獲。
二、案經蔣兆唐訴由臺中市政府警察局第六分局報告臺灣臺中地
    方法院檢察署檢察官偵查起訴。
    理    由
一、證據能力：
（一）按被告以外之人於審判外之陳述，雖不符刑事訴訟法第15
      9條之1至之4等4條之規定，而經當事人於審判程序同意作
      為證據，法院審酌該言詞陳述或書面陳述作成時之情況，
      認為適當者，亦得為證據；當事人、代理人或辯護人於法
      院調查證據時，知有刑事訴訟法第158條第1項不得為證據
      之情形，而未於言詞辯論終結前聲明異議者，視為有前項
      之同意，同法第159條之5定有明文。本案所引用之供述證
      據，其性質屬於證人於審判外的陳述，而為傳聞證據，且
      查無符合刑事訴訟法第159條之1至之4等前4條之情形者，
      原雖無證據能力，然上開供述證據內容，業經本院審理時
      予以提示並告以要旨，且經檢察官及被告表示意見，當事
      人均同意作為證據，本院審酌上開供述證據作成時，並無
      人情施壓或干擾，亦無不當取供之情形，認為以之作為本
      案之證據亦屬適當，而有證據能力。
（二）除法律另有規定外，實施刑事訴訟程序之公務員因違背法
      定程序取得之證據，其有無證據能力之認定，應審酌人權
      保障及公共利益之均衡維護，刑事訴訟法第158之4定有明
      文。本案所引用之非供述證據，並無證據證明係實施刑事
      訴訟程序之公務員違背法定程序所取得，自應認均具有證
      據能力。
二、認定犯罪事實的證據及理由：
（一）訊據被告郭芳良坦承於99年6月22日自「0元手機店」離職
      ，離職時並已交回該店的鑰匙及相關卡片，其於 99年6月
      25日凌晨4時30分許，確有在「0元手機館」業已打烊關門
      ，且未經知會店長蔣兆唐及店員陳威裕的情況下，進入該
      「 0元手機館」店內等情，惟矢口否認有行竊該店所有放
      置在抽屜內之現金8萬5000元，辯稱：伊在99年6月22日離
      職後，因為有伊之前訂購的手錶送到店內，前同事陳威裕
      在 99年6月24日撥打電話給伊，伊遂於同日下午回到店內
      要取回手錶，順便整理自己的東西，結果當日離開該店時
      ，卻忘記帶走自己訂購的手錶，所以才會在翌日凌晨 4時
      30分許返回該店，目的是要取回自己忘記帶走的手錶，因
      為該店的鐵捲門並未上鎖，故伊即打開鐵捲門入內拿走放
      在櫃子上的手錶。事後陳威裕有打電話給伊，問伊有沒有
      回到店內，伊也在電話中跟陳威裕坦承有在 凌晨4時30分
      許回到店內，陳威裕也有在電話中跟伊表示該店的鐵捲門
      有可能忘記上鎖，因為蔣兆唐、陳威裕當時都還任職在公
      司，如果不把失竊財物的責任推到伊的身上，他們就要賠
      償失竊的款項。伊雖是離職員工，但該店伊有入股為股東
      ，只是目前無法提出伊擁有股份的證據等語。
（二）惟查：
      (一)上開犯罪事實，業據證人蔣兆唐、陳威裕於警詢及本院
        審理時指證明確。此外，並有被告郭芳良於 99年6月25
        日凌晨4時30分許進入「0元手機館」時，經監視器拍得
        影像的翻拍照片 3張（詳警卷第17至18頁）在卷可稽，
        堪認證人蔣兆唐、陳威裕指證之詞，並非虛構之詞。
      (二)被告郭芳良雖猶為上開辯詞，然查：
        1.證人陳威裕於警詢時證稱：99年 6月24日下午2時至3
          時許，宅急便有到店內表示有被告的包裹，伊即打電
          話詢問被告是否知道宅急便會送包裹過來，並詢問被
          告何時到店內付款，被告表示大約 2小時就會到店內
          ，並表明請伊先用店內的公款墊付。後來被告大約 2
          小時後，就來店內拿取包裹，把代墊的貨款拿給伊，
          並在伊的面前打開包裹，伊當時才知道包裹內的物品
          為手錶，之後被告就把手錶拿走，並沒有遺留在店內
          等語（詳警卷第12頁），核與其於本院審理時證稱：
          99年6月24日中午，宅配送來1個被告的包裹，需要貨
          到付款，伊有打電話給被告，詢問被告有沒有訂購這
          個包裹，被告說有並請伊幫忙用抽屜的錢代墊，金額
          大約4000元，被告大約 2個小時就過來店內拿走包裹
          ，順便把代墊的款項補回去，被告有當場拆封包裹，
          是 1支被告所訂購的手錶，被告把錢補回去之後，就
          當場把手錶帶走等語相符（詳本院第52至53頁），其
          證詞之憑信性並無瑕疵；反觀被告於警詢時陳稱：伊
          在離職前透過網路訂購 1支價值約4000元的手錶，於
          99年 6月24日下午宅配到店內，由同事陳威裕代為墊
          付錶款，伊於同日下午3時到4時前後，回到店內將錶
          款還給陳威裕，卻忘記將該訂購的手錶拿走，翌日凌
          晨4時30分許，因為「0元手機館」的店門沒有鎖，伊
          即進入店內後在右方櫃子上拿取手錶等語（詳警卷第
          4 頁）；於本院審理時卻改稱網購宅配的包裹內除了
          手錶外，尚有帽子、衣服等語（詳本院卷第55頁），
          就訂購物品的內容，前後陳述歧異，在證人陳威裕明
          確證述被告有將訂購的手錶取走，其無任何理由再回
          到「 0元手機館」之證詞下，再刻意營造當日網購宅
          配的物品不只有手錶的假象，企圖混淆證人陳威裕個
          人記憶的可信性，其陳述之憑信性，已非無疑。
        2.證人蔣兆唐、陳威裕於警詢及本院審理時均明確證稱
          渠等在 99年6月24日一起下班時，是由證人陳威裕將
          「 0元手機館」的鐵捲門拉下，並加以上鎖等語（詳
          警卷第 9、12頁、本院卷第52頁背面、第55頁背面）
          ，而該店自 99年6月24日晚上11時許關門，至翌日陳
          威裕發現該店遭人侵入為止，大樓監視器除拍攝到被
          告於99年6月25日凌晨4時30分許，開啟鐵捲門進入該
          店內的影像外，並未拍攝到證人蔣兆唐、陳威裕於該
          段時間內，有再開啟鐵捲門進入到該店的影像。是被
          告辯稱其於上開時間前往「 0元手機館」，發現店內
          鐵捲門並未上鎖，故開啟鐵捲門入內拿取未帶走的手
          錶等語，已與證人蔣兆唐、陳威裕證詞明顯不符。再
          觀諸以下各點說明，足認被告辯詞顯與常情有違，而
          與事實不符，自以證人蔣兆唐、陳威裕的證詞，堪予
          採信：
          被告既為「0元手機館」的離職員工，當知「0元手
            機館」的營業時間，且深知正常情況下，該店在營
            業時間以外，係處於無人在店，且大門深鎖的情況
            ，乃被告卻擇在99年6月25日凌晨4時30分許，該店
            營業時間以外的時間，回到「 0元手機館」欲取回
            放置店內的手錶，其邏輯上已難自圓其說。且被告
            於警詢自陳自己和「 0元手機館」老闆張原嘉於99
            年 6月25日白天有約，故於99年6月25日凌晨4時30
            分進入，並沒有經過店長同意，就進入店內拿取手
            機等語（詳警卷第4頁），然被告既在99年6月25日
            白天與老闆張原嘉有約，其自可於 99年6月25日白
            天，在該店的營業時間內，正當的進入店內拿取手
            錶，何須在該店營業時間外，私自進入店內拿取手
            錶。且既於99年 6月25日白天，與老闆張原嘉有約
            ，其於相約見面同時到店內拿取手錶，可謂畢其功
            於一役，何需於凌晨4時30分許，特意先跑一趟「0
            元手機館」，被告未能合理說明其有非得於凌晨 4
            時30分許，至已打烊關門的「 0元手機館」取回手
            錶的急迫性，其辯詞自難加以採信。
          被告既不否認其係在離職後之99年6月25日凌晨4時
            25分許，在未經知會店長蔣兆唐、陳威裕的情形下
            ，要返回「 0元手機館」店內，且其於離職時已將
            該店鑰匙及相關卡片歸還，則以被告既如此急於夜
            深人靜的時段，欲進入「 0元手機館」內拿取手錶
            ，自應事先通知持有該店鑰匙之店長蔣兆唐或店員
            陳威裕，始能達成目的，乃被告竟在未經事先通知
            上開2人的情況下，即啟程前往「0元手機館」，欲
            進入正常情況下已上鎖的店內，要拿取前日忘記帶
            走的手錶，顯然匪夷所思。
          以被告並未事先聯繫蔣兆唐、陳威裕以鑰匙開啟「
            0元手機館」的鐵捲門，即動身前往「0元手機館」
            ，卻又能碰巧遇到蔣兆唐、陳威裕忘記鎖上該店鐵
            捲門，使其得以進入該店，其機率可謂微乎其微。
            且被告又何能賭定蔣兆唐、陳威裕必會忘記鎖上該
            店鐵捲門，故其可以在未經事先聯繫蔣兆唐、陳威
            裕的情況下，即可順利進入店內取回手錶，故動身
            前往「 0元手機館」。且被告身為離職員工，已無
            私下進入「0元手機館」的權限，無論「0元手機館
            」是否忘記鎖上鐵捲門，被告都無自行測試鐵捲門
            是否上鎖，進而擅自打開鐵捲門進入店內的權限，
            乃被告既有意進入店內拿取手錶，進而啟程前往「
            0 元手機館」，卻又未事先聯繫店長蔣兆唐或店員
            陳威裕，並在渠等在場的情況下，始入內拿取自己
            的手錶，在在均顯示被告的辯詞，與常情有違，不
            足採信。
          縱認被告所言，該「0元手機館」的鐵捲門於99年6
            月25日凌晨時段，確有忘記上鎖的情況，被告身為
            離職員工，當知如此情況極易遭到宵小入內行竊，
            且其當知此時若再入內拿取手錶，則店內若有財物
            失竊，其當有瓜田李下之嫌。乃被告於發現鐵捲門
            有忘記上鎖的情況，不僅未立刻通知店長蔣兆唐或
            店員陳威裕，以盡身為離職員工的「道義責任」，
            竟堂而皇之進入店內，且在離去之際，仍任由鐵捲
            門處於未上鎖的狀態，而未為適當的處理，其謂入
            內僅係拿取自己前日忘記取走的手錶，孰能相信。
            是「 0元手機館」的鐵捲門於上開時段，有未上鎖
            的情況，顯為被告虛構之飾詞。
          綜合論斷，證人蔣兆唐、陳威裕證述渠等於 99年6
            月24日晚上下班之際，確有由陳威裕將「 0元手機
            館」的鐵捲門上鎖，及證人陳威裕證述被告於99年
            6月24日離開「0元手機館」之際，確已將訂購的手
            錶帶走等情，與事實相符，堪為採信。被告係於夜
            深人靜的時段，在「 0元手機館」鐵捲門業已上鎖
            的情況下，以不詳方式開啟「 0元手機館」鐵捲門
            ，而入內行竊8萬5000元之事實，已至為明顯。
          至於被告辯稱其為該「 0元手機館」的入股股東，
            不僅無法舉證以實其說，且該「 0元手機館」的財
            務，既與股東個人財務仍有所區隔，則被告是否為
            「 0元手機館」的股東，與被告是否有上開竊盜犯
            行無涉，自無再詳加調查之必要，附此說明。
      (三)綜上所述，被告所為之辯詞，不僅無法自圓其說，且與
        常情有違，不足採信，本案已有上開證據資為佐證，事
        證已臻明確，被告犯行洵堪認定。
三、論罪科刑：
    核被告郭芳良所為，係犯刑法第320條第1項之竊盜罪。爰審
    酌被告前並無刑事前案紀錄，有臺灣高等法院被告前案紀錄
    表在卷可證，堪認其犯案前品行尚佳，並斟酌被告正值青壯
    之年，卻不思以正當途徑掙取金錢，以竊取他人財物之方式
    ，滿足個人的物質需求，犯罪動機及目的均非良善，本案犯
    罪手法尚稱平和，竊得財物價值並非甚高，惟被告犯後並未
    與被害人達成和解，合理賠償被害人的損失，犯後態度難謂
    良好，且難認已有悔意等一切情狀，依檢察官之具體求刑，
    量處如主文所示之刑，並諭知易科罰金之折算標準，以示懲
    儆。
據上論斷，應依刑事訴訟法第299條第1項前段，刑法第320條第1
項、第 41條第1項前段、刑法施行法第1條之1第1項、第2項前段
，判決如主文。
中    華    民    國   100    年    3     月    23    日
                  刑事第二庭  法  官  陳  得  利
以上正本證明與原本無異。
如不服本判決應於收受判決後10日內向本院提出上訴書狀，並應
敘述具體理由；其未敘述上訴理由者，應於上訴期間屆滿後20日
內向本院補提理由書（均須按他造當事人之人數附繕本）「切勿
逕送上級法院」。
                              書記官  吳  慕  先
中    華    民    國   100    年    3     月    23    日
附錄本案論罪科刑法條全文：
中華民國刑法第320條第1項
意圖為自己或第三人不法之所有，而竊取他人之動產者，為竊盜
罪，處5年以下有期徒刑、拘役或5百元以下罰金。
中華民國刑法施行法第1條之1
中華民國94年1月7日刑法修正施行後，刑法分則編所定罰金之貨
幣單位為新臺幣。
94年1月7日刑法修正時，刑法分則編未修正之條文定有罰金者，
自94年1月7日刑法修正施行後，就其所定數額提高為30倍。但72
年 6月26日至94年1月7日新增或修正之條文，就其所定數額提高
為3倍。